【裁判字號】    89,交上訴,171
【裁判日期】    891227
【裁判案由】    過失致死
【裁判全文】
臺灣高等法院刑事判決                          八十九年度交上訴字第一七一號
    上  訴  人
    即  被  告  乙○○
右上訴人因過失致死案件，不服臺灣桃園地方法院八十九年度交訴字第四十七號，中
華民國八十九年八月三十一日第一審判決（起訴案號：臺灣桃園地方法院檢察署八十
八年度偵字第一八八三五號）提起上訴，本院判決如左：
    主  文
原判決關於乙○○部分撤銷。
乙○○從事業務之人，因業務上之過失致人於死，處有期徒刑伍月。
    事  實
一、乙○○曾於民國（下同）八十五年間，因業務過失致死案件，經臺灣嘉義地方法
    院判處有期徒刑一年，緩刑四年，於八十五年十一月三十日確定，現仍於緩刑期
    中。
二、乙○○係計程車司機，為從事駕駛業務之人。八十八年十月二十九日凌晨零時十
    分許，甲○○（業經原審判處罪刑確定）駕駛車牌號碼Ｐ七─二五九二號自用小
    客車，沿桃園縣大溪鎮○○里○道台三線往大溪鎮方向由南向北行駛於第二線車
    道，途經省道台三線三十八點五公里處，應注意該路段時速不得超過五十公里，
    並應注意車前狀況，隨時採取必要之安全措施，作隨時停車之準備，且依當時狀
    況，並無不能注意之情事，竟疏未注意，以時速五十公里以上，六十公里以下之
    速度行駛，復未注意車前狀況，貿然前行，適行人孔進寶亦疏未注意，違規行走
    於上開路段車道上，甲○○一時煞避不及，致其所駕駛之前開汽車撞及孔進寶，
    孔進寶受撞彈至甲○○上開自用小客車之車前擋風玻璃後，自第二線車道跌落至
    內側車道上，甲○○見狀後，隨即下車，站至孔進寶倒臥之內側車道後方，阻擋
    並指揮後方來車改道，避免孔進寶遭其他車輛撞及，詎乙○○駕駛車牌號碼ＮＵ
    ─０四０號之營業小客車，沿桃園縣大溪鎮○○里○道台三線往大溪鎮方向由南
    向北自後方駛至上開路段，應注意該路段之時速不得超過五十公里，並應注意車
    前狀況，隨時採取必要之安全措施，作隨時停車之準備，且依當時狀況，並無不
    能注意情事，竟疏未注意車前狀況，並依照甲○○之指示改道行駛，致一時煞避
    不及，其所駕駛之上開營業小客車自後輾及倒臥於上開路段之孔進寶，致孔進寶
    再遭輾及，受有胸部受創骨折、左腹部嚴重挫傷、腹部腫脹、右肩挫傷、右大腿
及右膝挫傷、左大腿挫傷等傷害，經送往龍潭國軍總醫院急救後，仍因胸腹部鈍
    挫傷，致引發體腔出血不治死亡。乙○○於犯罪後未被發覺前向前往現場處理本
    件交通事故之桃園縣警察局大溪分局中興派出所警員李湘鴻自首接受裁判。
三、案經孔進寶之子孔維福訴請及桃園縣警察局大溪分局報請臺灣桃園地方法院檢察
    署檢察官相驗後自動檢舉偵辦。
    理  由
一、右開事實，業據被告乙○○於本院審理時坦承：我車子的前後輪有被害人的頭髮
    。他是從我的車底過沒有錯，我不想爭辯等語不諱，並經原審同案被告甲○○供
    述無異，復有道路交通事故調查報告表一份及現場照片七張附卷為憑（相驗卷第
    六頁至第九頁）。被害人孔進寶確係遭甲○○駕車撞及與被告乙○○駕車輾及，
    致受有上開傷害，經送醫急救，因胸腹部鈍挫傷，引起體腔出血不治死亡等情，
    亦經臺灣桃園地方法院檢察署檢察官督同檢驗員相驗屬實，製有勘驗筆錄、相驗
    屍體證明書、驗斷書各一份及相驗照片在卷可證（上開相驗卷第一一頁、第一四
    頁至第一九頁、第三三頁、第三八頁至第四一頁），足認被害人係於前開時地遭
    甲○○駕車撞及彈起倒臥於上開路段內側車道後，再遭被告駕車自後輾及。
二、被害人於前開時地遭甲○○駕車撞及彈起倒臥於上開路段內側車道後，再遭被告
    駕車自後輾及，致受有上開傷害，其中胸部嚴重骨折係遭輾壓所致，腹部嚴重鈍
    傷，內臟疑破裂出血，係因遭碰撞所致，二傷都足以致死，但因胸部嚴重骨折，
    可直接列為直接原因，有前開驗斷書為憑，足認被告與甲○○之過失行為併合，
    同為過失致死之原因，附此敘明。
三、原審同案被告甲○○於原審固供稱：被告乙○○於前開時地駕車行經肇事路段之
    時速高達七十公里至八十公里云云（見原審卷第四四頁），惟為被告乙○○所否
    認，堅稱：伊當時之行車速度僅約時速三十公里左右等語，且甲○○嗣於本院審
    理時改稱：（乙○○的車速）普通快，我不太敢確定等語，前後不一其詞，已非
    無足疑。再者，甲○○係於被害人孔進寶倒臥至內側車道後方，在旁指揮後方來
    車改道，並非在被告車內，對於被告之行車速度，僅係憑直覺判斷，未必與事實
    相符，況其與本件車禍涉有利害關係，自難期為公正之陳述，是其於原審之上開
    供詞，自難遽為不利於被告之認定。
四、按汽車行駛時，駕駛人應注意車前狀況，並隨時採取必要之安全措施，道路交通
    安全規則第九十四條第三項定有明文。經查：被告於上揭時地駕車行經上開路段
    時，應注意車前狀況，隨時採取必要之安全措施，且依當時情形，雖係陰天，路
    段夜間無照明，然該路段為直路，柏油路面乾燥無缺陷，無障礙物，並無不能注
    意情事，有前開道路交通事故調查報告表為憑，乃竟疏未注意，未注意車前狀況
    ，採取必要之安全措施，致被害人遭甲○○駕車撞及彈起倒臥於上開路段內側車
    道後，再遭被告駕車自後輾及死亡，自有過失。雖原審同案被告甲○○自承於前
    開時間途經該處，應注意該路段時速不得超過五十公里，並應注意車前狀況，隨
    時採取必要之安全措施，作隨時停車之準備，且依當時狀況，並無不能注意之情
    事，竟疏未注意，以時速五十公里以上，六十公里以下之速度行駛，復未注意車
    前狀況，貿然前行而肇事，以及被害人孔進寶亦疏未注意，行走於上開路段車道
    上，均同有過失，然仍不能解免於被告過失行為之成立。又被害人於前開時地遭
    甲○○駕車撞及彈起倒臥於上開路段內側車道後，腹部嚴重鈍傷，再遭被告駕車
    自後輾及，致胸部嚴重骨折，該二部分同為死亡之原因，有如前述，足認被告之
    過失行為與被害人之死亡結果間，具有相當因果關係，被告過失致死犯行堪以認
    定。
五、被告係計程車司機，為從事駕駛業務之人，為其所自承，是其駕車肇事，致人死
    亡，係犯刑法第二百七十六條第二項之業務過失致死罪。被告於犯罪後未被發覺
    前，在上開肇事現場向至現場處理本件交通事故時尚不知肇事者為何人之證人李
    湘鴻即桃園縣警察局大溪分局中興派出所警員自首，並接受裁判等情，業經證人
    李湘鴻於原審證述屬實（原審卷第二五頁），應依刑法第六十二條前段規定，減
    輕其刑。
七、原審據以論罪科刑，固非無見。惟查原判決徒憑原審同案被告甲○○之陳述，逕
    認定被告駕車行經肇事路段之時速高達七十公里至八十公里，與事實不符，尚有
    違誤。再被告於本院審理時態度良好，悔意甚殷，原判決以被告犯後不知悔悟，
    一再矯飾犯行為由，從重量處罪刑，亦有未洽。被告上訴意旨執此指摘原判決量
    刑過重，非無理由，原判決此部分既有上開可議，自應予撤銷改判。爰審酌本件
    交通事故發生之原因、被告之過失程度、原審同案被告甲○○及被害人亦與有過
    失，被告已與被害人之子即告訴人孔維福達成民事和解，賠償新台幣六十八萬元
    （原審卷第三二頁），以及被告曾於八十五年間，因業務過失致死案件，經法院
    判處有期徒刑一年，緩刑四年，八十五年十一月三十日確定，現仍於緩刑期中，
    有前科紀錄表在卷為憑，仍不知慎戒，再肇事端等一切情狀，量處如主文第二項
    所示之刑。
據上論斷，應依刑事訴訟法第三百六十九條第一項前段、第三百六十四條、第二百九
十九條第一項前段、刑法第二百七十六條第二項、第六十二條前段、罰金罰鍰提高標
準條例第一條前段，判決如主文。
本案經檢察官曾忠己到庭執行職務。
中    華    民    國    八十九    年      十二        月    二十七      日
                            台灣高等法院交通法庭
                                審判長法  官  陳  春  秋
                                      法  官  黃  賽  月
                                      法  官  高  明  哲
右正本證明與原本無異。
如不服本判決應於收受送達後十日內向本院提出上訴書狀，其未敘述上訴之理由者並
得於提起上訴後十日內向本院補提理由書（均須按他造當事人之人數附繕本）。
                                      書記官  李  垂  福
中    華    民    國    八十九    年       十二       月      二十九    日
附錄：本案論罪科刑法條全文。
刑法第二百七十六條：因過失致人於死者，處二年以下有期徒刑、拘役或二千元以下
                    罰金。
                    從事業務之人，因業務上之過失犯前項之罪者，處五年以下有
                    期徒刑或拘役，得併科三千元以下罰金。


司法院資訊處製作；財團法人民間司法改革基金會備份。
